臺灣高等法院民事判決　　　　　　　　99年度上易字第1075號
　　上　訴　人　國泰人壽保險股份有限公司
　　法定代理人　熊明河
　　訴訟代理人　賴盛星律師
　　複　代理人　劉淑琴律師
　　被　上訴人　曾重新
上列當事人間確認債權不存在等事件，上訴人對於中華民國99年
9月16日臺灣基隆地方法院98年度訴字第60號第一審判決提起上
訴，經本院於100年3月1日言詞辯論終結，茲判決如下：
    主  文
原判決廢棄。
被上訴人在第一審之訴駁回。
第一、二審訴訟費用由被上訴人負擔。
    事實及理由
一、上訴人之法定代理人原為張發得，於民國100年2月1日變更
    為熊明河，有公司變更登記表可稽（本院卷第60-62頁），
    並據其具狀聲明承受訴訟，核無不合，先此敘明。
二、被上訴人主張：其配偶林美於95年6月17日偽造其簽名並盜
    用其所有之印章，以其為連帶保證人，透過上訴人員工陳金
    花配合通過對保、經辦、覆核後，書立借據向被上訴人借款
    新臺幣（下同）102萬元，並未經其同意盜用其所有之印章
    、身分證及不動產所有權狀，以其所有坐落新北市○○區○
    ○路67巷13號4樓房屋及基地，設定最高限額抵押權123萬元
    （下稱系爭抵押權）予上訴人，其事前毫無所悉。上訴人因
    對保程序疏失，致由他人盜用印章取得借款，自不應由其負
    責，不料上訴人竟對其請求清償借款，並聲請拍賣抵押物，
    為此認有確認之必要，並基於所有權妨害排除請求權，聲明
    請求：(一)確認上訴人對被上訴人之借款連帶保證債權不存在
    ；(二)上訴人應將系爭抵押權登記予以塗銷。經原審判決被上
    訴人勝訴，上訴人不服，提起上訴，被上訴人答辯聲明：上
    訴駁回。
三、上訴人則以：訴外人林美為籌措經營練歌坊所需裝潢費用，
    於95年6月17日，邀同被上訴人擔任連帶保證人，至其公司
    申辦房屋貸款，經公司主任陳金花確認身分證件無誤，即由
    陳美與被上訴人在借款金額100萬元、2萬元二紙借據簽名及
    蓋章，並當場提供系爭不動產所有權狀及印章，親自於抵押
    權設定契約書等蓋章，其已給付借款102萬元，本件已發生
    保證債務，至對保與否並非保證契約之成立要件，被上訴人
    自應就林美之借款債務負保證責任等語答辯，上訴聲明：(一)
    原判決廢棄；(二)被上訴人在第一審之訴駁回。
四、不爭執事項：
  (一)坐落新北市○○區○○路67巷13號4樓房屋及基地為被上訴
    人所有，於95年6月20日設定存續期間自95年6月19日至130
    年6月19日，本金最高限額123萬元之抵押權予上訴人，作為
    債務人林美之擔保，經新北市汐止地政事務所95年收件汐地
    字第121080號收件登記完畢，有不動產登記謄本及臺北縣汐
    止地政事務所98年3月25日北縣汐地登字第0980003649號函
    附抵押權登記申請資料在卷可稽（見原審卷第16、17、40-4
    8頁）。
  (二)借款人林美於95年6月7日簽立100萬元、2萬元借據二紙，其
    連帶保證人欄之「曾重新」簽名與被上訴人本人字跡不符，
    借據及抵押權登記申請書、設定契約書中被上訴人之印文則
    為真正，為兩造不爭執，並有借據、鑑定報告書在卷（見原
    審卷第55、56、103-133頁、本院卷第18-26頁）。
五、本件被上訴人主張其與上訴人間之連帶保證債權不存在，為
    上訴人否認，兩造既對此法律關係存否有所爭執，被上訴人
    提起確認之訴，應有即受確認判決之法律上利益，合先敘明
    。
六、按當事人主張有利於己之事實者，就其事實有舉證之責任，
    民事訴訟法第277條定有明文。又私人之印章、所有權狀，
    由自己使用為常態，被人盜用為變態，當事人如已承認私文
    書上之印文為真正，僅否認係其本人或代理人所蓋時，按諸
    舉證責任分配原則，自應由為此爭執之當事人負舉證責任。
    被上訴人主張其遭配偶林美偽造簽名並盜用其所有之印章、
    所有權狀等，以其為連帶保證人及義務人，書立借據向被上
    訴人借款102萬元，並以系爭房地設定系爭抵押權作為擔保
    云云，查系爭借據連帶保證人欄中「曾重新」之簽名與上訴
    人字跡不符，固有鑑定報告書附原審卷，並為上訴人不爭執
    ，然辯稱：借據連帶保證人及抵押權登記申請書、約定書義
    務人欄所蓋被上訴人之印文為真正，並提出另案由其訴請被
    上訴人清償借款事件中所為鑑定報告書為證（見本院卷第18
    -26頁），被上訴人就其真正亦不爭執，雖謂印章、所有權
    狀等係遭盜用，然未舉證以實其說，此部分主張自不足採。
七、次按如有用印章代簽名者，其蓋章與簽名生同等之效力，民
    法第3條第2項定有明文。又對保與否，並非保證契約之成立
    要件，復有最高法院46年台上字第163號判例可資參照。本
    件借據連帶保證人及抵押權設定申請書義務人所蓋被上訴人
    印文既為真正，抵押權亦經登記，兩造間之連帶保證契約及
    抵押權設定，業經生效，被上訴人雖謂借據非其簽名，足見
    上訴人未踐行對保程序云云，揆諸上開說明，並不影響連帶
    保證及設定抵押權之效力，被上訴人依借據所載，應對林美
    之借款、約定利息及違約金負連帶保證責任及物上保證。則
    上訴人既已交付林美借款102萬元，嗣未按期清償，至今尚
    欠80餘萬元及利息、違約金，有房屋貸款繳息記錄、臺灣臺
    北地方法院98年度訴字第992號判決可參，並為被上訴人不
    爭執，堪認被上訴人之連帶保證債務仍存在，抵押權亦尚不
    得請求塗銷。
八、綜上所述，被上訴人請求確認系爭借款連帶保證債權不存在
    ，及命上訴人將系爭抵押權登記予以塗銷，為無理由，不應
    准許。原審為被上訴人勝訴判決，自有未洽。上訴意旨指摘
    原判決不當，求予廢棄改判，為有理由，自應由本院予以廢
    棄改判如主文第2項所示。
九、本件法律關係已經明確，兩造其餘主張及舉證，無礙本院判
    斷，爰不再一一論述，附此敘明。
十、據上論結，本件上訴為有理由。依民事訴訟法第450條、第
    78條，判決如主文。
中    華    民    國    100    年    3    月    15    日
                  民事第九庭
                      審判長法  官  黃熙嫣
                            法  官  曾部倫
                            法  官  陳玉完
正本係照原本作成。
不得上訴。
中    華    民    國   100    年    3     月    15    日
                            書記官  鎖瑞嶺